最高法院刑事判決　　　　　　　　　　　　　　　八十八年度台上字第六四五七號
　　上　訴　人　甲○○
右上訴人因違反山坡地保育利用條例案件，不服台灣高等法院中華民國八十八年四月
二十六日第二審判決（八十五年度上訴字第四一五八號，起訴案號：前台灣台北地方
法院士林分院檢察署八十三年度偵字第一○二四二號），提起上訴，本院判決如左：
    主  文
原判決撤銷，發回台灣高等法院。
    理  由
本件原判決認定上訴人甲○○於民國七十七年七月二十日與案外人闕文玲、林美霞（
實際上由其夫莫東枝處理）簽訂「合建房屋契約書」，由闕、林二人共同提供坐落台
北縣汐止鎮○○○段車坪寮小段第一六六－三號土地（其中應有部分二分之一登記為
闕文玲之母闕郭勸所有，下稱合建土地），由其出資，在該土地上興建房屋出售營利
；明知「合建土地」，係闕文玲及林美霞於七十六年七月二十九日向案外人許葉月英
購買時（該地為許葉月英與告訴人等多人所共有），並不包括同小段第一六六之十一
地號及第一六六之十二地號該二筆山坡地（為山坡地保育區交通用地，下稱系爭土地
），竟基於意圖為自己及合建人不法之利益之概括犯意，先於七十八年五月九日領得
雜項執照後，即將系爭土地之一部分與「合建土地」予以剷平，並築駁崁及護坡，以
作為建築基地，其中「駁崁護坡」係委由不知情之建築師林大目及雇用不知情之建築
工人所設置，經告訴人發覺，予以制止，仍置之不理，續行施工，迨七十九年間完工
，計在第一六六之十二地號設置「駁崁護坡」達一百八十平方公尺（詳細位置面積如
原判決附圖１即偵查卷第二十五頁之複丈成果圖）。再於八十三年六、七月間並承前
開概括之犯意，於興建樣品屋及舖設柏油路面施工中利用不知情之宏泰廣告有限公司
（下稱宏泰公司），竊佔系爭土地中之第一六六之十一地號土地，增建花圃面積三十
六平方公尺（詳細位置面積如原判決附圖２即第一審法院卷內之複丈成果圖），迭經
告訴人蔡貴美、許金山、高秀育制止，均置之不理等情，因而撤銷第一審判決，改判
論處上訴人連續在他人山坡地內擅自設置工作物罪刑，固非無見。
惟按(一)有罪之判決書，對於被告有利之證據不採納者，應記載其理由，刑事訴訟法第
三百十條第二款定有明文。查林美霞、闕郭勸於七十六年七月二十九日向許葉月英購
買之台北縣汐止鎮○○○段車坪寮小段第一六六－三號土地，總面積為零點貳玖貳
公頃，但事後登記為上訴人所有時之面積為二七一八平方公尺，有契約書及土地所有
權狀足憑，則上訴人於原審法院依據林美霞等與許葉月英所訂買賣契約附加條款第十
四款所載：「甲乙雙方未分割之前成立買賣，雙方高興以大約坪數簽約，並同時附帶
土地地籍圖所述之位置分別甲乙雙方之分割後位置圖」，及林美霞於出售上開土地與
上訴人時，於收受價金之收據中段載明：「本買賣土地含與地主許葉月英簽訂契約之
全部權利在內」（詳原審卷二七六－二八八頁）等事證，認其所購買之土地應包含一
六六－三號及鄰近土地，是其構築駁崁並非無權使用云云，何以不足採信，未見於理
由中詳加說明，自嫌理由不備。(二)許葉月英於七十六年七月二十九日出售上開一六六
－三號土地，契約中之第十四條附款所指之四至範圍如何，事涉上訴人有無越界設置
駁崁，又林美霞否認七十八年十月五日之收據中段附款為其所記載，但該條款上有林
美霞之印文，且林美霞於七十八年十月十一日復於該收據後段載明：退回原收之ＧＣ
二○九四七六號支票乙紙，並再收到另二紙支票（見原審卷二八八頁），如上開中段
附款非屬真正，林美霞於附加後段附款時何以未表異議，則林美霞之證言及上開收據
中段附款之真實性如何，攸關上訴人犯罪是否成立，原審未詳加調查勾稽，調查職責
，尚有未盡。(三)上訴人另辯稱：花圃係房屋銷售時，由宏泰廣告有限公同（負責人袁
卉芬）承攬銷售時所加蓋，其不知情並提出廣告行銷承攬合約書為證（原審卷七十八
頁），原審既認有傳訊袁卉芬之必要，只因原地查無其人而未續加傳訊，亦未說明不
予傳訊之理由，併有可議。上訴人上訴意旨指摘原判決不當，尚非全無理由，應認有
撤銷發回更審之原因。
據上論結，應依刑事訴訟法第三百九十七條、第四百零一條，判決如主文。
中      華      民      國    八十八    年      十一    月      十一    日
                              最高法院刑事第十一庭
                                  審判長法官  莊  登  照
                                        法官  洪  明  輝
                                        法官  蔡  清  遊
                                        法官  黃  一  鑫
                                        法官  林  秀  夫
      右正本證明與原本無異
                                              書  記  官
中      華      民      國    八十八    年      十一    月     十九     日
